臺灣臺中地方法院刑事裁定
111年度毒聲字第480號
聲  請  人  臺灣臺中地方檢察署檢察官
被      告  何建欽



上列被告因違反毒品危害防制條例案件(111年度毒偵字第487號)
，經檢察官聲請送觀察勒戒(111年度聲觀字第385號)，本院裁定
如下：
    主    文
甲○○施用第一級毒品與第二級毒品，應送勒戒處所觀察、勒戒，
其期間不得逾貳月。
    理    由
一、聲請意旨略以：被告甲○○基於施用第一級毒品與第二級毒品
    之犯意，分別為下列行為：
  ㈠先於民國110年12月30日21時許，在臺中市東區振興路與旱溪
    東路（聲請書誤載為臺中市太平區振興路與旱溪路）交岔路
    口附近路旁，以將第一級毒品海洛因摻水稀釋後注射手臂方
    式，施用第一級毒品海洛因1次；
  ㈡復於110年12月30日23時25分許為警採尿時回溯5日(聲請書誤
    載為96小時)內某時，在不詳地點，以不詳方式，施用第二
    級毒品甲基安非他命1次。嗣於110年12月30日22時55分許，
    在臺中市太平區永城北路184號前，因違規停車為警盤查查
    獲，經警徵得其同意後採集尿液送驗，結果呈可待因、嗎啡
    及甲基安非他命陽性反應。爰依毒品危害防制條例第20條第
    3項、第1項，聲請裁定將被告送勒戒處所觀察、勒戒等語。
二、按犯第10條之罪者，檢察官應聲請法院裁定，或少年法院(
    地方法院少年法庭)應先裁定，令被告或少年入勒戒處所觀
    察、勒戒，其期間不得逾2月；觀察、勒戒後，檢察官或少
    年法院(地方法院少年法庭)依據勒戒處所之陳報，認受觀察
    、勒戒人無繼續施用毒品傾向者，應即釋放，並為不起訴之
    處分或不付審理之裁定；認受觀察、勒戒人有繼續施用毒品
    傾向者，檢察官應聲請法院裁定或由少年法院(地方法院少
    年法庭)裁定令入戒治處所強制戒治，其期間為6個月以上，
    至無繼續強制戒治之必要為止。但最長不得逾1年，毒品危
    害防制條例第20條第1項、第2項分別定有明文。再按109年1
    月15日修正公布、同年7月15日施行之毒品危害防制條例第2
    0條第3項規定，犯第10條之罪於觀察、勒戒或強制戒治執行
    完畢釋放後，3年後始再犯者，不論其行為係在新法施行生
    效前或施行生效後所為(同條例第35條之1第1、2款參照)，
    均應適用同條第1、2項(即應先觀察勒戒或強制戒治)之規定
    ，其修法理由謂：施用毒品者具「病患性犯人」之特質，並
    參諸世界各國之醫療經驗及醫學界之共識，咸認施用毒品成
    癮者，其心癮甚難戒除，如觀察、勒戒或強制戒治執行完畢
    釋放後，3年後始再有施用第一級、第二級毒品之行為者，
    足見其有戒除毒癮之可能，宜再採以觀察、勒戒方式戒除其
    身癮及以強制戒治方式戒除其心癮之措施，為能放寬觀察、
    勒戒或強制戒治制度之適用時機，以協助施用者戒除毒癮，
    爰修正第3項。同條例第23條第2項亦配合修正為「觀察、勒
    戒或強制戒治執行完畢釋放後，3年內再犯第10條之罪者，
    檢察官或少年法院(地方法院少年法庭)應依法追訴或裁定交
    付審理。」可知本次修法對於施用毒品者施以觀察勒戒、強
    制戒治，或依法追訴(或裁定交付審理)之適用範圍，係確立
    初犯為具「病患性犯人」之特質應先經一完整之醫療處置，
    3年內再犯者應依法追訴(或裁定交付審理)，3年後再犯則裁
    定觀察勒戒，殆無疑義。但對於3犯以上距最近1次觀察勒戒
    或強制戒治執行完畢釋放後，逾3年者，究應適用同條例第2
    0條第3項或第23條第2項處理，本次修法未明確規定，惟基
    於罪刑法定之明確性原則、法文之文義解釋，參諸觀察勒戒
    等治療處置，乃結合醫師、觀護人、社工心理諮商等不同領
    域之專業人員參與之保安處分措施，目的除在戒除施用毒品
    者身癮、心癮之措施外，並企圖重新塑造生活紀律，改變其
    病態行為，與刑罰之執行並不相同，無法以刑罰補充或替代
    上開醫療處置之特性。從而，3犯以上如距最近1次觀察、勒
    戒或強制戒治執行完畢釋放後，已逾3年者，其間縱經判刑
    、執行，究與觀察勒戒或強制戒治已經完整之治療療程不同
    ，無法補充或替代上開之醫療處置，均應再予觀察勒戒之機
    會，方為適法(最高法院109年度台上字第3240號、第3131號
    判決意旨參照)。
三、本件被告甲○○前於警詢及偵訊時固坦承有於聲請意旨㈠所載
    時、地，施用第一級毒品海洛因之犯罪事實，惟於偵訊時，
    矢口否認有何施用第二級毒品之犯行。惟查：
  ㈠被告確有於聲請意旨㈠所載時、地，施用第一級毒品海洛因等
    情，業經被告於警詢及偵訊時所自承【見臺灣臺中地方法院
    檢察署111年度毒偵字第487號偵查卷宗(下稱毒偵卷)第65、
    121-123頁】；又被告前於110年12月30日23時25分許，為警
    徵得其同意後採集尿液，經送往欣生生物科技股份有限公司
    以酵素免疫分析法(EIA)及氣相/液相層析質譜儀法檢驗結果
    ，呈第一級毒品海洛因於人體代謝後之可待因、嗎啡陽性反
    應(檢出可待因、嗎啡之濃度各為2,331ng/ml、31,754ng/ml
    )等情，有勘查採證(驗)同意書、臺中市政府警察局太平分
    局委託鑑驗尿液代號與真實姓名對照表各1紙、欣生生物科
    技股份有限公司濫用藥物尿液檢驗報告(報告編號00000000
    號)1份在卷可稽【見毒偵卷第81、83頁、臺灣臺中地方法院
    檢察署111年度核交字第593號偵查卷宗(下稱核交卷)第9頁
    】，是被告確有於聲請意旨㈠所載時、地，施用第一級毒品
    海洛因之事實，應堪認定。
　㈡就聲請意旨㈡所載部分，被告前於110年12月30日23時25分
　　許，為警徵得其同意後採集尿液，經送往欣生生物科技股份
    有限公司以酵素免疫分析法(EIA)及氣相/液相層析質譜儀法
    檢驗結果，亦呈第二級毒品甲基安非他命於人體代謝後之甲
    基安非他命陽性反應(檢出安非他命及甲基安非他命之濃度
    分別為307ng/ml、4,147ng/ml)等情，亦有勘查採證(驗)同
    意書、臺中市政府警察局太平分局委託鑑驗尿液代號與真實
    姓名對照表各1紙、欣生生物科技股份有限公司濫用藥物尿
    液檢驗報告(報告編號00000000號)1份在卷可稽（見毒偵卷
    第81、83頁、核交卷第9頁），而送驗尿液確為被告所排放
    乙節，亦據被告於警詢時供述在卷(見毒偵卷第65頁)，此部
    分事實應堪認定。
  ㈢依醫學臨床實驗及根據英國藥學會出版Isolation and Inden
    tification of Drugs一書第2版載明：口服或注射海洛因後
    可快速吸收，並於血液中迅速代謝成6—乙醯嗎啡，然後轉變
    成嗎啡；再毒品施用後於尿液、血液中可檢出之最大時限，
    與施用劑量、施用頻率、施用方式、施用者飲水量之多寡、
    個人體質、檢體收集時間點及所用檢測方法之靈敏度等因素
    有關，因個案而異，一般於尿液中可檢出之最大時限，古柯
    鹼為施用後1至4天、海洛因為2至4天、嗎啡為2至4天、大麻
    為1至10天、安非他命為1至4天、甲基安非他命為1至5天、M
    DMA為1至4天、MDA為1至4天、Ketamine為2至4天等語，業經
    行政院衛生署管制藥品管理局(現改制為衛生福利部食品藥
    物管理署)92年7月23日管檢字第0920005609號函載明明確。
    本案被告尿液檢體經確認檢驗結果，甲基安非他命之濃度為
    4,147ng/ml，遠高於甲基安非他命500ng/mL閾值濃度標準，
    依上揭說明，被告前於110年12月30日23時25分許，採集之
    尿液既呈甲基安非他命陽性反應，足徵被告確有於110年12
    月30日23時25分許為警採尿時回溯5日內某時，在不詳地點
    ，以不詳方式，施用第二級毒品甲基安非他命1次之事實，
    應堪認定。是被告雖未坦認施用第二級毒品犯行，然其涉犯
    毒品危害防制條例第10條第1項與第2項之行為應屬明確。
  ㈣被告曾於90年間，因施用毒品案件，經本院以91年度毒聲字
    第521號裁定送勒戒處所觀察、勒戒後，認無繼續施用毒品
    傾向，於92年1月22日出所，迄今未有再因施用毒品案件受
    觀察、勒戒、強制戒治之執行，此有臺灣高等法院被告前案
    紀錄表1份在卷可憑(見本院卷第9-31頁)。本案被告各次施
    用第一級及第二級毒品犯行分別係於110年12月30日21時許
    及110年12月30日23時25分許為警採尿時回溯5日內某時所為
    ，與最近1次觀察、勒戒執行完畢出所日即92年1月22日相距
    已逾3年，是本案被告施用第一、二級毒品犯行，檢察官依
    毒品危害防制條例第20條第3項規定，聲請本院裁定令將被
    告入勒戒處所觀察、勒戒，核無不合，應予准許。
據上論斷，應依毒品危害防制條例第20條第1項、第3項，裁定如
主文。
中    華    民    國    111    年   5     月    18    日
                  刑事第十五庭  法  官    湯有朋
以上正本證明與原本無異。
如不服本裁定，應於收受送達後5日內向本院提出抗告狀。（應
附繕本）
  　　　　　　　　　　　　　　　書記官    黃美雲
中    華    民    國    111    年   5     月    18    日